【裁判字號】    97,訴,622
【裁判日期】    970321
【裁判案由】    毒品危害防制條例
【裁判全文】
臺灣高雄地方法院刑事判決               97年度訴字第622號
公  訴  人  臺灣高雄地方法院檢察署檢察官
被      告  甲○○
上列被告因毒品危害防制條例案件，經檢察官提起公訴（97年度
毒偵字第434號），本院依簡式審判程序判決如下：
    主  文
甲○○施用第一級毒品，累犯，處有期徒刑捌月。
    事  實
一、甲○○前於民國83年間因違反肅清煙毒條例案件，經本院以
    84年度訴字第236 號判決判處有期徒刑3 年2 月確定；又於
    84年間因肅清煙毒條例、違反槍砲彈藥刀械管制條例及肅清
    煙毒條例案件，經本院分別以84年度訴字第1644號判決、84
    年度易字第3705號判決及85年度訴字第74號判決處以有期徒
    刑6 月、4 月及3 年2 月確定，上開4 罪合併定應執行有期
    徒刑7 年確定，於88年3 月2 日縮短刑期假釋出監，所餘刑
    期付保護管束。復於保護管束期間因施用毒品案件，經本院
    以90年度毒聲字必2361號裁定送觀察、勒戒後，認有繼續施
    用傾向，經本院以90年度毒聲字第2757號裁定令入戒治處所
    施以強制戒治，嗣經本院以90年度毒聲字第5815號裁定停止
    戒治，付保護管束後，再經本院以91年度毒聲字第816 號裁
    定撤銷停止戒治，於91年11月8 日強制戒治期滿而執行完畢
    出所。另上開假釋經撤銷後，於91年1 月18日入監執行殘刑
    ，於94年10月17日縮刑期滿執行完畢。再於96年間因施用毒
    品案件，經本院以96年度訴字第3670號判決，判處有期徒刑
    7 月，提起上訴，經本院裁定駁回上訴，抗告後，台灣高等
    法院高雄分院以97年抗字第1 號駁回抗告確定。詎仍不知戒
    絕毒癮，明知海洛因經公告列為毒品危害防制條例第2 條第
    2 項第1 款之第一級毒品，不得非法持有、施用，基於施用
    第一級毒品海洛因之犯意，於96年12月6 日晚上8 時許，在
    高雄市前鎮區鎮○○街278 巷6 號之住處內，以將海洛因摻
    入香菸內點燃吸食之方式，施用第一級毒品海洛因1 次。嗣
    為警於96年12月7 日上午10時33分許，在高雄市前鎮區○○
    ○路286 號3 樓，為警查獲，經採尿送驗，呈嗎啡陽性反應
    而查悉上情。
二、案經高雄市政府警察局前鎮分局報告台灣高雄地方法院檢察
    署檢察官偵查起訴。
    理  由
一、上開事實業經被告甲○○坦承不諱（本院卷第29頁），且其
    為警查獲所採集之尿液檢體，經送檢驗結果，呈甲基安非他
    命陽性反應，有高雄市立凱旋醫院96年12月17日A00000000
    號濫用藥物尿液檢驗報告、高雄市政府警察局前鎮分局查獲
    毒品案件嫌犯尿液對照表（見警卷第13、14頁）附卷可稽。
    足見被告上開自白核與事實相符，應可採信。
二、另按「犯毒品危害防制條例第10條（施用第一、二級毒品）
    之罪者，檢察官應聲請法院裁定，令被告入勒戒處所觀察、
    勒戒，其期間不得逾2 月。觀察、勒戒後，檢察官依據勒戒
    處所之陳報，認受觀察、勒戒人無繼續施用毒品傾向者，應
    即釋放，並為不起訴之處分；認受觀察、勒戒人有繼續施用
    毒品傾向者，檢察官應聲請法院裁定令入戒治處所強制戒治
    ，其期間為6 個月以上，至無繼續強制戒治之必要為止。但
    最長不得逾1 年。依前項規定為觀察、勒戒或強制戒治執行
    完畢釋放後，5 年後再犯第10條之罪者，適用本條前2 項之
    規定。」毒品危害防制條例第20條定有明文。而上開條文第
    3 項所謂「5 年後再犯第10條之罪」，依其立法理由乃謂：
    「觀察勒戒或強制戒治後5 年後再犯者，顯見前所實施之觀
    察、勒戒或強制戒治已足以遮斷其施用毒品之癮，為期自新
    及協助其斷除毒癮，對此5 年後再犯者，爰明定仍適用初犯
    之規定，先經觀察勒戒、強制戒治之程序」等意旨，足見所
    謂「5 年後再犯第10條之罪」者，應解釋為第1 次觀察勒戒
    或強制戒治完畢後，5 年內未曾再犯施用毒品犯罪，其於5
    年後再犯者，方可再適用觀察、勒戒程序，蓋因前所實施之
    觀察勒戒或強制戒治乃足以遮斷其施用毒品之癮，致5 年內
    未再犯，故再予其自新機會，重啟觀察、勒戒程序；反之，
    如5 年內即再犯，再犯後復為施用毒品犯行，縱該第3 次犯
    行離觀察勒戒或強制戒治執行完畢釋放後已滿5 年，然因之
    前戒毒程序，並不足以遮斷其施用毒品之癮，自無再施以觀
    察、勒戒之必要，而應由檢察官偵查起訴（最高法院95年台
    上第517 、1071號判決意旨參照）。故本件被告施用毒品犯
    行，距離被告第1 次91年11月8 日強制戒治期滿（參見卷附
    台灣高等法院被告前案紀錄表）雖已逾5 年，然因被告其間
    於96年間曾復犯施用毒品罪，顯見強制戒治等戒毒程序，並
    不足以遮斷其施用毒品之癮，本件即應依法追訴處罰，予以
    論罪科刑。
三、按海洛因係毒品危害防制條例第2 條第2 項第1 款所明定之
    第一級毒品，不得非法持有、施用。核被告所為，係犯毒品
    危害防制條例第10條第1 項之施用第一級毒品海洛因罪。又
    被告持有第一級毒品海洛因之低度行為，應為施用海洛因之
    高度行為所吸收，不另論罪。查被告犯有事實欄所載之前科
    紀錄，有前開臺灣高等法院被告前案紀錄表可按，其於有期
    徒刑之執行完畢後5 年內，故意再犯本件有期徒刑以上之施
    用第一級毒品罪，為累犯，應依刑法第47條第1 項之規定，
    加重其刑。爰審酌施用海洛因，會戕害身心，而被告前因施
    用毒品經送強制戒治後，猶不思戒絕革除惡習，再為本件犯
    罪，顯未因前所受強制戒治而記取教訓，惟其施用毒品所生
    危害，實以自戕身心健康為主，對於他人生命、身體、財產
    等法益，尚無明顯而重大之實害，兼衡其犯罪後坦承犯行等
    一切情狀，量處如主文所示之刑，以資懲儆。
據上論斷，應依刑事訴訟法第273 條之1 第1 項、第299 條第1
項前段，毒品危害防制條例第10條第1 項，刑法第11條前段、第
47條第1 項，判決如主文。
本案經檢察官顏漢文到庭執行職務。
中    華    民    國    97    年    3     月    21    日
                  刑事第十五庭  法  官  王碧瑩
以上正本證明與原本無異。
如不服本判決應於收受本判決後10日內向本院提出上訴書狀，並
應敘述具體理由，如未敘述上訴理由者，應於上訴期間屆滿後20
日內補提理由書狀於本院（均須按他造當事人之人數附繕本）「
切勿逕送上級法院」。
中    華    民    國    97    年    3     月    21    日
                                書記官  蔡語珊
毒品危害防制條例第10條第1項：
施用第一級毒品者，處 6 月以上 5 年以下有期徒刑。


司法院資訊處製作；財團法人民間司法改革基金會備份。
